【裁判字號】    88,訴,90
【裁判日期】    890628
【裁判案由】    違反森林法
【裁判全文】
臺灣宜蘭地方法院刑事判決                            八十八年度訴字第九號
    公  訴  人  臺灣宜蘭地方法院檢察署檢察官
    被      告  戊○○
右列被告因竊盜案件，經檢察官提起公訴（八十八年度偵續字第一一號），本院判決
如左：
    主  文
戊○○無罪。
    理  由
一、公訴意旨略以：被告戊○○於民國八十七年十月二日十時許，乘受雇載運砂石至
    太平山翠峰林道鋪設道路之機會，意圖為自己不法之所有，在國有林班地和平事
    業區七十二林班（即大同鄉太平山翠峰林道十六公里又八百公尺處），竊取國有
    森林主產物扁柏樹頭一顆，得手後並利用所駕駛之車牌號碼：ＧＵ─七三五號營
    業用大貨車搬運下山。嗣於同日十一時三十分許，在土場派出所前檢查站，為警
    當場查獲，並扣得扁柏樹頭一顆。因任被告涉有違反森林法第五十二條第一項第
    六款之罪嫌。
二、按犯罪事實，應依證據認定之，無證據不得推定其犯罪事實，刑事訴訟法第一百
    五十四條定有明文。又按刑事訴訟法上所謂認定犯罪事實之證據，係指足以認定
    被告確有犯罪行為之積極證據而言，該項證據自須適合於被告犯罪事實之認定，
    始得採為斷罪資料；且認定不利於被告之事實，須依積極證據，苟積極證據不足
    為不利於被告事實之認定時，即應為有利於被告之認定，更不必有何有利之證據
    ；如未能發現相當證據，或證據不足以證明，自不能以推測或擬制之方法，以為
    裁判之基礎；認定犯罪事實所憑之證據，雖不以直接證據為限，然而無論直接或
    間接證據，其為訴訟上之證明，須於通常一般人不致有所懷疑，而得確信其為真
    實之程度者，始得據為有罪之認定，最高法院二十九年上字第三一○五號、三十
    年上字第八一六號、四十年臺上字第八六號、七十六臺上第四九八六號亦分別著
    有判例。又告訴人之告訴，係以使被告受刑事訴追為目的，是其陳述是否與事實
    相符，仍應調查其他證據以資審認。最高法院五十二年度臺上字第一三００號判
    例可資參酌。另刑法中之竊盜罪係以行為人意圖為自己或第三人不法所有，而取
    他人之物為構成要件，苟行為人主觀上欠缺不法所有之意圖，即難遽以該罪相繩
    ，此觀諸刑法第三百二十條第一項之規定自明。而森林法第五十二條所定之竊取
森林主副產物罪，其基本之犯罪行為亦為竊盜，自以行為人主觀上具備為自己獲
    第三人不法所有之意圖為構成要件，合先敘明。
三、本件公訴意旨認被告涉有前揭犯嫌，無非以被告所辯核與現場照片所示情況不符
    ，被告復無法舉出有利於己之證人以實其說等情為其主要論據。然訊之被告戊○
    ○固自警訊及偵審中，均對於右開時間，載運扁柏樹頭一顆下山，並在土場派出
    所前檢查站為警查獲之事實，坦承不諱，惟堅決否認有何竊盜犯行，辯稱：卸下
    砂石後，在工作現場之怪手司機要求幫忙載一車爛泥土至附近空地傾倒，樹頭是
    怪手司機挖泥土時一併帶上車，傾倒完廢土後，樹頭就卡在車後斗門上。因大卡
    車掉頭不方便，故未折返尋求協助將樹頭取下，而選擇直接載至檢查站，主動告
    知檢查人員車上有樹頭，請其以電鋸將之卸下之方法，實無任何竊取扁柏樹頭之
    意等語。
四、經查：
  (一)被告前揭辯詞，核與證人即被告當時載運砂石上山鋪設道路之同事乙○○到庭結
    證稱：「當時倒完級配要回來，戊○○車子在我後面，該工程的小包工頭要我載
    廢土，我說後面還有一台車，就是戊○○的車，請他載就好。」「工程整地旁邊
    都有一些樹根，該堆廢土也有樹根。」（見本院八十八年八月二十七日訊問筆錄
    ）等語，大致相符，況按卷附森林被害告訴書、森林被害報告書所載，前開扁柏
    樹頭僅零點零九平方公尺，可見其材積狹小，苟混於廢土中，實難辨認究屬何樹
    種，遭誤認為一般腐木枯幹而一併挖起，載運傾倒，要難謂與常理有違。再者，
    被告係幫助施工整地之怪手，將廢土傾倒於三百公尺外之空地，是其所費時間甚
    短，縱所載運之棄土有所泥濘，亦非必然使車斗內呈泥濘之狀，衡情應僅有所沾
    染而已，況當天天氣情況為太平山上有雨，而山下即檢查站地區為晴朗略下毛毛
    雨之景，此據證人丙○○到庭結證詳實，故被告傾倒廢土後，駕車以二檔速度前
    進，行約一小時餘，按當時下山途中，雨勢驟減，陽光增強之天氣型態，衡諸經
    驗法則，車斗內之泥土應較傾倒時為乾燥，且呈塊狀分佈，其景況核與卷附現場
    照片所攝，被告車斗內扁柏樹頭旁附近，均散佈乾燥之塊狀土石大略相合，執此
    ，被告所辯車斗內扁柏樹頭係遭怪手連同土石挾帶上車等語，應非虛詞，堪予採
    信。又被告堅稱前開扁柏樹頭係卡在車斗門邊，無法卸下一節，復經告訴代理人
    丁○○於偵審中證述：該顆扁柏樹頭須持鋸子將其邊緣切除，始得順利倒出等語
  綦詳（見八十七年度偵字第三五二五號偵查卷第四十二頁、本院八十九年六月十
    四日審判筆錄），是其前揭辯詞，應非虛構，堪可採信。
  (二)被告在檢查站遭攔檢及發現其車斗內之扁柏樹頭並未以任何物品遮蓋隱匿等過程
    ，，迭據證人即當場實施檢查之甲○○○○站土場收費站技術士丙○○於偵審中
    證述綦詳，其稱：當天被告開ＧＵ─七三五號大貨車下來，我依規定將柵欄放下
    ，要求受檢車輛升起車斗實施檢查時，被告卻未將車斗升起。在我過去查看之前
    ，被告即下車告知因車上有樹頭無法卸下，詢問可否將樹頭放在前方空地等語。
    該顆樹頭上沒有覆蓋其他東西。（見八十七年度偵字第三五二五號偵查卷第四十
    一頁、本院八十八年八月六日訊問筆錄），且有現場照片四張附卷可佐，均與被
    告所辯於受檢時，主動告知車斗內有樹頭卡住等情，互核一致，應認所辯為真實
    ，可以採信。
  (三)被告乃受前開證人乙○○之邀，首次載運砂石至太平山翠峰林道鋪路，從事此次
    工作之司機人數非寡，然均明瞭於下山經過檢查站時，須將車斗升起接受檢查等
    情，復據證人乙○○到庭證述綦詳，據此推論，被告主觀上應無公訴意旨所指之
    竊盜犯意。蓋其係首次跟隨車隊上山施作工程，就整體環境及檢查事務均非明瞭
    ，檢查人員亦不熟識，檢查方式也不清楚，僅知須升起車斗俾供檢視車斗內究否
    載運違禁物品，今被告於下山途中，因故無法將車斗內卡住之樹頭卸下，已如前
    述，若臨時起意，而意圖為自己不法所有，欲竊取前開樹頭者，衡情應於樹頭上
    覆蓋他物予以遮掩，或設法將材積狹小之樹頭取下，置於駕駛艙內以圖矇混通關
    ，而非任由樹頭卡在車斗門上，易於察覺、無所蔽隱而自曝犯行。況被告辯稱於
    抵達檢查站時，本意在於尋求幫助以得取下車斗內卡住之樹頭，因無逃避檢查之
    意圖，始未升起車斗俾供查驗一節，核與事理實難謂有何脫離。蓋觀諸扁柏樹頭
    係卡在車斗後方門邊，若未完全舉起車斗，實難察見，苟被告有何矇蔽之意，衡
    情應假意舉起車斗，以卸除檢查人員之警覺，然其竟於柵欄放下時，仍拒不升起
    車斗，引起檢查人員之注意及警覺而前往盤查，焉有此等自曝犯行之舉。反而言
    之，此時被告下車告知始末，在時機上亦難認有何延誤，更難逕認其係掩飾竊盜
    犯行之舉。綜上所述，本件被告自警訊至偵審中，就扁柏樹頭之來源、經過及處
    理情況，供述均屬一致，而無反覆之語，復核與證人所述大致相符，更無悖離現
    實情狀及經驗法則之情事。從而，本件應認被告主觀上確無意圖為自己或第三人
    不法所有，竊取前開扁柏樹頭之犯意，尚難僅憑告訴人之指述，即遽認其有竊盜
    之犯行。此外，復查亦無其他積極證據足資證明被告確有竊取森林主產物之犯行
    ，揆諸首揭判例意旨及法條說明，本件被告犯罪即屬不能證明，爰依法為被告無
    罪之諭知。
據上論斷，應依刑事訴訟法第三百零一條第一項，判決如主文。
本案經檢察官吳慧蘭到庭執行職務
中    華    民    國      八十九      年      六      月     二十八     日
                                  臺灣宜蘭地方法院刑事第一庭
                                          審判長法  官
                                                法  官
                                                法  官
右正本證明與原本無異
如不服本判決應於送達後十日內向本院提出上訴狀
                                          書記官
中    華    民    國      八十      年                月              日


司法院資訊處製作；財團法人民間司法改革基金會備份。
